【裁判字號】    98,交聲,1698
【裁判日期】    980731
【裁判案由】    交管條例聲異
【裁判全文】
臺灣板橋地方法院交通事件裁定        98年度交聲字第1698號
異  議  人
即受處分人  甲○○
上列異議人即受處分人因違反道路交通管理處罰條例案件，對於
交通部公路總局臺北區監理所板橋監理站於民國九十八年六月十
一日所為板監裁字第裁四一-C00000000號裁決，聲明異
議，本院裁定如下：
    主  文
原處分撤銷。
甲○○不罰。
    理  由
一、按違反本條例之行為，自行為成立之日起；行為有連續或繼
    續之狀態者，自行為終了之日起，逾三個月不得舉發，道路
    交通管理處罰條例第九十條前段定有明文。揆諸規範目的即
    為諭令行政機關有義務儘早行使國家對人民交通違規事件之
    裁罰權，避免長期處於不確定之狀態，並避免將來發生爭議
    時因時間過久而使當事人均記憶糢糊，舉證困難。又同條例
    第九十二條第三項規定授權訂定之違反道路交通管理事件統
    一裁罰基準及處理細則第五條明定：「處理違反道路交通管
    理事件，有關文書送達之程序，依行政程序法之規定」。依
    行政程序法第一百十條第一項規定：「書面之行政處分自送
    達相對人及已知之利害關係人起；書面以外之行政處分自以
    其他適當方法通知或使其知悉時起，依送達、通知或使知悉
    之內容對其發生效力」，是交通違規行為之舉發之性質，不
    論屬公法上有相對人之書面意思通知或行政處分，自應將書
    面（舉發通知單）送達於受通知人，或使其達於可得瞭解舉
    發通知單之內容之狀態，始完成舉發程序而發生效力，臺灣
    高等法院九十八年度交抗字第一二一二、一○二九號、九十
    七年度交抗字第二五六三、二一八四號、九十六年度交抗字
    第十九號、九十五年度交抗字第六九○、六八一、六七○、
    六六七、六一七、五二九、二二八、一三六號裁定均同此見
    解，足供參照。次按交通違規事件之舉發，分為當場舉發與
    逕行舉發，遭當場舉發者，應填製舉發違反道路交通管理事
    件通知單，並於被通知人欄予以勾記，當場舉發者，其通知
    聯應填記駕駛人或行為人姓名、性別、出生年月日、地址、
    身分證統一編號及車主姓名、地址、車牌號碼、車輛種類。
    被查獲之駕駛人或行為人為受處分人時，應於填記通知單後
    將通知聯交付該駕駛人或行為人簽名或蓋章收受之；拒絕簽
    章者，仍應將通知聯交付該駕駛人或行為人收受，並記明其
    事由及交付之時間；拒絕收受者，應告知其應到案時間及處
    所，並記明事由與告知事項，視為已收受，違反道路交通管
    理事件統一裁罰基準及處理細則第十一條第一項第一款亦有
    明文。上開規定係分別就行為人如有違規情形者，應如何開
    具舉發通知單交付予該行為人簽名或蓋章收受所為之規範，
    即遇不同情形有不同標準的作業程序，始合於法律規定並視
    為已收受。
二、受處分人即異議人甲○○前於民國九十七年五月二十二日下
    午十二時四十五分許，駕駛其所有車號LH二-○七三號重型
    機車途經臺北縣土城市○○路與裕民路路口時，因未依規定
    兩段式左轉，為臺北縣政府警察局土城分局交通分隊員警當
    場攔停開單舉發，受處分人遲於九十七年六月七日應到案日
    期後之九十八年五月五日始行提出申訴，經原處分機關函請
    原舉發機關調查結果，仍認受處分人有上開違規行為，原處
    分機關乃於九十八年六月十一日依道路交通管理處罰條例第
    四十八條第一項第二款及違反道路交通管理事件統一裁罰基
    準表之規定，裁處受處分人新臺幣六百元罰鍰，並依同條例
    第六十三條第一項（裁決書漏載第一款）規定記違規點數一
    點。
三、經查，異議人雖於上述時、地經交通執勤員警當場攔停開單
    舉發，異議人並簽名於舉發通知單上，有卷附該舉發通知單
    影本一紙可稽，惟異議人拒絕收受該舉發通知單，有卷附臺
    北縣政府警察局土城分局九十八年五月二十日北縣警土交裁
    字第○九八○○一八○○三號函可查，並與異議人陳述書上
    所指伊未收受該單之意相符，上情應堪認定；從而，依上開
    說明，舉發員警即應依法告知異議人應到案日期、地點，並
    記明事由與告知事項，詎僅當場告知異議人應到案時間及處
    所，並未記明拒收及告知事項（上開土城分局函文說明可參
    ），是舉發處分之行為尚未完成之情甚為灼然，此當場攔停
    舉發程序顯有重大瑕疵，且事後亦未再依法另為送達舉發通
    知單，復經本院依職權電詢該分局承辦人員查明，有卷附本
    院電話聯絡紀錄單一紙可考，堪認原舉發機關所為舉發程序
    尚未完成，且原舉發機關之舉發程序顯逾違規行為成立日即
    九十七年五月二十二日三個月後仍未完成（同臺灣高等法院
    臺南分院九十七年度交抗字第三一三號裁定意旨）。茲本件
    舉發有如上之重大瑕疵，舉發機關復無法證明舉發通知單已
    於三個月內合法送達於異議人，依首揭規定及說明，裁決機
    關無法舉證證明該舉發行為係已合法完成，依法即無得憑據
    此一舉發加以裁罰之餘地。原處分機關未予詳查，對於未經
    完成舉發之違規行為裁罰，顯有未洽，自應由本院將原處分
    撤銷，且異議人行為後迄今顯已逾三月之舉發期限，並諭知
    異議人不罰。
據上論斷，應依道路交通案件處理辦法第二十條，裁定如主文。
中    華    民    國    98    年    7     月    31    日
                  臺灣板橋地方法院交通法庭
                           法  官  王綽光
以上正本證明與原本無異
如不服本裁定應於送達後5日內向本院提出抗告狀
                           書記官   許清秋
中    華    民    國    98    年    8     月    3     日


司法院資訊處製作；財團法人民間司法改革基金會備份。
